---
title: "Ejemplos"
author: Lizbeth Naranjo Albarrán y Luz Judith Rodriguez Esparza 
output: pdf_document
---

**Paper:** *Modelos ocultos de Markov:*  

*una aplicación de estimación Bayesiana para series de tiempo financieras*  

**Authors:** Lizbeth Naranjo Albarrán \&
Luz Judith Rodríguez Esparza  

**Journal:** Mixba'al

**Year:** 2023

https://github.com/lizbethna/HMMBayes.git

Este archivo muestra las instrucciones para correr los códigos de R y Stan.  

# Cadenas de Markov 

```{r, echo=TRUE, eval=TRUE, include=TRUE, cache=FALSE, message=FALSE, warning=FALSE}
library(ggplot2)   
library(extraDistr)
library(rstan)
```

## Calcular probabilidades

```{r, eval=TRUE, include=TRUE, message=FALSE, warning=FALSE, echo=TRUE, cache=FALSE, results=TRUE,  comment="", out.width="50%"}
### Datos 
N = 100   #tamaño de muestra
K = 4   # estados
A = matrix(0,4,4)   # matriz de probabilidades de transicion
A[1,] = c(0.3, 0.3, 0, 0.4)   # simplex: acelerar 
A[2,] = c(0.2, 0.4, 0, 0.4)   # simplex: constante
A[3,] = c(0.7, 0, 0.3, 0)   # simplex: reposo
A[4,] = c(0.4, 0.1, 0.4, 0.1)   # simplex: freno
rowSums(A)   # renglones suman 1

di1 = c(0,0,0,1) # probabilidades del estado oculto inicial 
```

```{r, eval=TRUE, include=TRUE, message=FALSE, warning=FALSE, echo=TRUE, cache=FALSE, results=TRUE,  comment="", out.width="50%"} 
# Funcion para calcular la distribucion estacionaria delta1
distr_estac = function(A){
 n = nrow(A)
 B = A - diag(n) # Substract the identity to the input matrix
 B[,1] = rep(1,n) # Replace a column of ones
 b = c(1,rep(0,n-1)) # Create the output vector (1,0,0,...,0)
 di1 = solve(t(B),b) # Solve the system for di1
 return(di1)
}

# distribucion estacionaria 
(estac = distr_estac(A))
# tiempo medio de recurrencia
(tiempo = 1/estac)

# probabilidad de observaciones
prob_obs <- function(x1,A,di1){
  n = length(x1)
  px1 = rep(NA,n)
  px1[1] = di1[x1[1]]
  for(i in 2:n){
    px1[i] = A[x1[i-1],x1[i]]
  }
  prod(px1)
}
x1 = c(4,4,4,1,1,4,2,4)
prob_obs(x1,A,di1)
```

## Simular datos 

```{r, eval=TRUE, include=TRUE, message=FALSE, warning=FALSE, echo=TRUE, cache=FALSE, results=TRUE,  comment="", out.width="100%"}
N = 100   # tamaño de muestra

# Generar muestra de una cadena de Markov 
# T = tamaño de la cadena de Markov
# A = matriz de transicion
CM_genera <- function(N,A,di1) {
  K = ncol(A) #= nrow(A)
  z <- vector("numeric", N)
  z[1] <- sample(1:K, size = 1, prob = di1) 
  for (t in 2:N)
    z[t] <- sample(1:K, size = 1, prob = A[z[t - 1], ])
  list(z = z, 
       theta = list(di1 = di1, A = A))
}


cadena = CM_genera(N,A,di1) 
plot(cadena$z, type="o",col=cadena$z,lwd=0.1,pch=19, 
     xlab="Tiempo", ylab="Estados")

```

## Código Stan 

Dada una muestra observada, se busca estimar las probabilidades de transición. 

```{r, eval=TRUE, include=TRUE, message=FALSE, warning=FALSE, echo=TRUE, cache=FALSE, results=TRUE,  comment="", error=TRUE, out.width="50%"} 

datos <- list( "z"=cadena$z, "N"=N, "K"=K,  # muestra
              "alpha"=rep(1,K))  # valores iniciales de la distribucion inicial
param  = c("gama") # parametros a estimar

fit_cm <- stan("cadenas_markov.stan", data=datos,
            chains=2, warmup=1000, iter=2000, thin=2)
```

## Resultados

```{r,eval=TRUE, include=TRUE, message=FALSE, warning=FALSE, echo=TRUE, cache=FALSE, results=TRUE,  comment="", out.width="100%", error=TRUE} 


print(fit_cm, pars=param)
stan_plot(fit_cm,pars=param)
stan_ac(fit_cm,pars=param)
stan_trace(fit_cm,pars=param)

stan_dens(fit_cm,pars="gama", point_est = "mean", show_density = TRUE) + 
  ggtitle(expression(paste("Distribución final de ",Gamma))) + 
  ylab("Densidad") + 
  theme(axis.title.x=element_text(size=14), axis.title.y=element_text(size=14), 
        plot.title = element_text(size=16)) 

```



