---
title: "Ejemplos"
author: Lizbeth Naranjo Albarrán y Luz Judith Rodriguez Esparza 
output: pdf_document
---


**Paper:** *Modelos ocultos de Markov:*  

*una aplicación de estimación Bayesiana para series de tiempo financieras*  

**Authors:** Lizbeth Naranjo Albarrán \&
Luz Judith Rodríguez Esparza  

**Journal:** Mixba'al

**Year:** 2023

https://github.com/lizbethna/HMMBayes.git


Este archivo muestra las instrucciones para correr los códigos de R y Stan.  

# Distribución Gamma-Poisson 

```{r, echo=TRUE, eval=TRUE, include=TRUE}
library(ggplot2)   
library(extraDistr)
library(rstan)
```

## Simular datos 

```{r, eval=TRUE, include=TRUE, message=FALSE, warning=FALSE, echo=TRUE, cache=FALSE, results=TRUE,  comment="", out.width="50%"}
N = 50   # tamaño de muestra
theta = 3   # parametro de media
a0 = 30; b0 = 10 # hiperparametros de la distribucion inicial

set.seed(12345)
x = rpois(N,theta)   # x ~ Poisson(theta)
barplot(table(x), nclass=10, col="darkgreen")
```

## Graficas de las distribuciones final y predictiva final

```{r, eval=TRUE, include=TRUE, message=FALSE, warning=FALSE, echo=TRUE, cache=FALSE, results=TRUE,  comment="", out.width="50%"} 
### Posterior
a1 = a0+sum(x)
b1 = b0+N
the0 = seq(quantile(x,0.1),quantile(x,0.9),length.out=100)
plot(the0,  dgamma(the0,a1,b1), main=paste0("Muestra suma X=",sum(x)," N=",N), 
     xlab=expression(theta), ylab="Densidad", lty=3, lwd=4, col="blue", type="l")
lines(the0, dgamma(the0,sum(x),N), lty=2, lwd=4)
lines(the0,dgamma(the0,a0,b0), lty=1, lwd=4,  col="red")
legend("topleft", legend=c("Prior","Verosimilitud","Posterior"), 
       lty=c(1,2,3), col=c("red","black","blue"), lwd=2, cex=0.8)

### Predictiva  Prior & Posterior
x0 = (0:max(x))
plot(x0,dgpois(x0, a1, b1), main=paste0("Muestra suma X=",sum(x), " N=",N), 
     xlab="X", ylab="Densidad", type="h", lwd=2, col="blue")
points(x0,dgpois(x0, a0, b0), col="red", pch=19, cex=1.5)
legend("topright", legend=c("Predictiva Prior","Predictiva Posterior"), 
       lty=c(NA,1), col=c("red","blue"), pch=c(19,NA), cex=0.8)
```

## Código Stan 

```{r, eval=TRUE, include=TRUE, message=FALSE, warning=FALSE, echo=TRUE, cache=FALSE, results=TRUE,  comment="", error=TRUE, out.width="50%"} 
datos <- list( "x"=x, "N"=N,  # muestra
              "a0"=a0,"b0"=b0)  # valores iniciales de la distribucion inicial
param  = c("theta","x_star") # parametros a estimar
fit_dist <- stan("dist_poisson_gamma.stan", data=datos,
            chains=2, warmup=1000, iter=2000, thin=2)
```

## Resultados 

```{r, eval=TRUE, include=TRUE, message=FALSE, warning=FALSE, echo=TRUE, cache=FALSE, results=TRUE,  comment="", error=TRUE, out.width="50%"} 

print(fit_dist, pars=param)
stan_plot(fit_dist,pars=param)
stan_ac(fit_dist,pars=param)
stan_trace(fit_dist,pars=param)

stan_dens(fit_dist,pars="theta", point_est = "mean", show_density = TRUE) + 
  ggtitle(expression(paste("Distribución final de ",theta))) + 
  ylab("Densidad") + xlab(expression(theta)) +   
  theme(axis.title.x=element_text(size=14), axis.title.y=element_text(size=14), 
        plot.title = element_text(size=16)) 

stan_hist(fit_dist,pars="x_star", point_est = "mean", show_density = TRUE) + 
  ggtitle(expression(paste("Distribución predictiva final de ",x^{star}))) + 
    ylab("Densidad") + xlab(expression(x^{star})) +  
  theme(axis.title.x=element_text(size=14), axis.title.y=element_text(size=14), 
        plot.title = element_text(size=16)) 

```



